臺灣高雄地方法院刑事判決　　　　　　　96年度易字第2052號
公　訴　人　臺灣高雄地方法院檢察署檢察官
被　　　告　甲○○
上列被告因詐欺案件，經檢察官聲請簡易判決處刑（96年度偵字
第13306 號），本院簡易庭認不應依簡易程序審理（96年度簡字
第3272號），簽請改依通常程序判決如下：
    主  文
甲○○無罪。
    理  由
壹、聲請簡易判決處刑意旨略以：被告甲○○雖知國內社會上層
    出不窮之詐騙集團或不法份子為掩飾其不法行徑，避免執法
    人員之追究及處罰，經常利用他人之存款帳戶掩人耳目，客
    觀上可以預見一般取得他人帳戶使用之行徑，常與財產犯罪
    有密切關連，竟以縱有人持其存款帳戶作為詐騙之犯罪工具
    ，亦不違其本意之幫助犯意，於民國96年1 月25日10時許，
    在高雄市○○區○○路高速公路旁之「麥當勞」速食店前，
    將其所有第一商業銀行岡山分行，帳號00000000000 號帳戶
    （以下稱前開帳戶）存摺、提款卡及密碼等物品交予丙○○
    （其所涉詐欺罪另經本院96年度簡字第1537號判決有罪確定
    ）收受。嗣丙○○所屬之詐欺集團某成員，於同年月26日10
    時30分許撥打電話予乙○○，佯稱：有網友願意兼差援交，
    但必須先至提款機前確認其身分云云，致乙○○信以為真而
    陷於錯誤，遂依其指示，於同日13時54分至14時22分間，到
    苗栗縣苗栗市○○路601 號之新竹國際商業銀行提款機前，
    先後3 次以轉帳方式將新台幣（以下同）77000 元匯至前開
    帳戶內，嗣該詐欺集團不斷佯稱系統無法作業確認身分，要
    求直接匯款云云，乙○○始察覺受騙而報警處理。因認被告
    甲○○涉犯刑法第30條、第339 條第1 項幫助詐欺取財既遂
    罪云云。
貳、按犯罪事實應依證據認定之，無證據不得推定其犯罪事實。
    又不能證明被告犯罪者，應諭知無罪之判決，刑事訴訟法第
    154 條第2 項、第301 條第1 項分別定有明文。所謂證據，
    係指足以認定被告確有犯罪行為之積極證據而言，該項證據
    自須適合於被告犯罪事實之認定，始得採為斷罪資料。苟積
    極證據不足為不利於被告事實之認定時，即應為有利於被告
    之認定，更不必有何有利之證據，最高法院29年上字第3105
    號、30年上字第816 號判例意旨可資參照。
參、公訴人因認被告涉犯前揭幫助詐欺罪嫌，無非係以被告自承
    確有將前開帳戶存摺、提款卡暨密碼等物品交予丙○○之情
    屬實，而該等存摺、提款卡事後亦由某不詳犯罪集團人員用
    以作為詐騙被害人乙○○財物之用，故被告自難卸免其幫助
    詐欺取財之責為其論據。然訊之被告則矢口否認有何幫助詐
    欺犯行，迭辯以：伊當初是透過自稱係「唐界一」即丙○○
    之人介紹後，想要購買促銷按摩椅一共3 台，惟因丙○○要
    求必須交付3 個不同金融機構帳戶作為將來指定扣款之用，
    伊才會交付前開帳戶及其他新光銀行、郵局等帳戶存摺、提
    款卡暨密碼予丙○○，並不知道前開帳戶竟會遭他人作為詐
    欺犯罪使用等語。
肆、經查：
  一、關於本件證據能力之意見：
      刑事訴訟法第159 條之5 規定被告以外之人於審判外之陳
      述，雖不符前四條之規定，而經當事人於審判程序同意作
      為證據，法院審酌該言詞陳述或書面陳述作成時之情況，
      認為適當者，亦得為證據。當事人、代理人或辯護人於法
      院調查證據時，知有第159 條第1 項不得為證據之情形，
      而未於言詞辯論終結前聲明異議者，視為有前項之同意。
      查證人乙○○、丙○○2 人於本件案發後分別由員警製作
      筆錄；且於詢問過程中，承辦員警並未有何強暴、脅迫或
      以其他不正方法等情事，是以渠等警詢筆錄依法雖屬傳聞
      證據，原不具證據能力，然檢察官暨被告均明知該等陳述
      有刑事訴訟法第159 條第1 項不得為證據之情形，猶未於
      言詞辯論終結前聲明異議，本院復審酌該等陳述作成之外
      部情況並無不當，揆諸前揭法條說明，本院自得逕以該等
      陳述採為認定事實之依據。
  二、查丙○○前自某不詳時、日起，在自由時報刊登購買按摩
      椅可分期折抵現金之不實促銷廣告後，被告乃主動撥打電
      話與其聯絡購買事宜，經丙○○在電話中向被告表示必須
      同時準備3 家銀行帳戶存摺暨提款卡作為圈存之用等語後
      ，被告乃於96年1 月24日前往申辦前開帳戶，並與丙○○
      約定於同年月24日14時許前往高雄市○○區○○路「麥當
      勞」速食店內見面，由被告當場將前開帳戶連同其他2 家
      金融機構帳戶存摺、提款卡暨密碼等交付予丙○○收受等
      情，業經證人丙○○於警詢中證述無訛，並有前開帳戶開
      戶印鑑卡及按摩椅年終特惠分期專案廣告單影本各1 份在
      卷可稽，復據被告先後於警詢、偵查及本院審理中均坦認
      上情不諱，足徵被告此部分自白核與事實相符，堪予採信
      。其次，證人乙○○前於96年1 月26日10時30分許，遭某
      不詳人士撥打電話佯以有網友要兼差援交為由加以訛詐，
      致令乙○○陷於錯誤，遂先後3 次以無摺存款方式、共計
      存入77000 元至前開帳戶一節，亦經證人乙○○於警詢中
      指證綦詳，並有卷附前開帳戶交易明細表1 紙可證，是以
      前開帳戶確於前述時、地遭某不詳人士用以對被害人乙○○實施詐欺犯罪之情，亦堪認定。
  三、按刑法上之幫助犯，係指以幫助之意思，對於正犯資以助
      力，使其犯罪易於達成而言，故幫助犯之成立，不僅須有
      幫助他人犯罪之行為，且須具備明知他人犯罪而予以幫助
      之故意，始稱相當。換言之，行為人如無此種犯意，縱其
      行為或有助成他人犯罪，惟因其並無違法之認識，尚難令
      負幫助罪責。又參以時下我國社會雖因詐騙集團或不法份
      子多有不正利用他人金融帳戶作為匯款工具，藉此掩飾渠
      等不法行徑之情形，是凡一般人客觀上當可知悉不得隨意
      交付個人金融帳戶予他人使用，以期避免與他人犯罪行為
      相涉，抑或間接促成他人之詐欺或其他類型財產犯罪之遂
      行等情事。然此究非一概禁止所有交付個人金融帳戶存摺
      、金融卡或密碼之舉，蓋以金融帳戶乃個人重要理財工具
      ，倘若行為人果係基於正常事由，諸如委託他人辦理轉帳
      、提款或提供親友作為分散財產管理等交易原因而為交付
      ，又其所辯之情客觀確能加以舉證證明，且與一般常理無
      悖者，縱令該等帳戶事後輾轉遭不詳人士作為犯罪使用，
      亦難遽認行為人自始於交付金融機構帳戶存摺、提款卡或
      密碼之際，主觀上即有何幫助他人犯罪之不確定故意可言
      。準此以觀，本件被告既因丙○○在報紙上刊登廣告，偽
      稱得以分期特惠方式購買按摩椅，惟必須交付金融機構帳
      戶存摺、提款卡暨密碼作為圈存之用為由，方始遭其詐取
      前開帳戶存摺、提款卡暨密碼一節，業如前述，另本院96
      年度簡字第1537號刑事判決亦同此認定，有該案檢察官起
      訴書與刑事判決各1 份在卷可佐，足證被告前揭所辯各節
      俱與事實相符，應堪採信。由是可見，被告於交付前開帳
      戶存摺、提款卡暨密碼之際，主觀上針對該等帳戶日後是
      否將遭丙○○或其他不詳人等持以另對他人實施詐欺犯罪
      之情俱無所悉，揆諸前揭說明，實難率爾推認被告果有幫
      助他人詐欺犯罪之不法認識，更不得徒以被告果有交付前
      開帳戶予丙○○之事實，即遽以幫助詐欺之責相繩。
伍、末按，被告於刑事訴訟程序中本應受無罪之推定，刑事訴訟
    法第161 條第1 項亦規定檢察官就被告犯罪事實，應負舉證
    責任，並指出證明之方法。因此檢察官對於起訴之犯罪事實
    ，應負提出證據及說服之實質舉證責任，藉以為被告有罪之
    積極證明，或其指出證明之方法，說服法院以形成被告有罪
    之心證。綜上所述，公訴人憑以認定被告涉犯幫助詐欺罪嫌
    之論據，在客觀上顯未達於通常一般之人均不致於有所懷疑
    之程度，此外復查無其他積極證據足資證明被告確有公訴人
    所指犯行，依法當不得遽為不利於被告之認定。揆諸前揭判
    例意旨及說明，即應為被告無罪之諭知。
據上論斷，應依刑事訴訟法第452 條、第301 條第1 項，判決如
主文。
中　　華　　民　　國　　96　　年　　11　　月　　21  　日
                  刑事第四庭  審判長法官 唐照明
                                    法官 王參和
                                    法官 陳明呈
以上正本證明與原本無異。
如不服本判決應於收受本判決後10日內向本院提出上訴書狀，並
應敘述具體理由，如未敘述上訴理由者，應於上訴期間屆滿後20
日內補提理由書狀於本院（均須按他造當事人之人數附繕本）「
切勿逕送上級法院」。
中　　華　　民　　國　　96　　年　　11　　月　　22　　日
 　　　　　　　　　　　　　　　　 書記官 林明忠
